臺灣彰化地方法院民事判決　九十年度訴字第七四六號
　　原　　　告　丁○○
　　被　　　告　戌○○
　　　　　　　　玄○○
　　　　　　　　宇○○
　　　　　　　　Ｇ○○
　　　　　　　　辛○○
　　　　　　　　卯○○
　　　　　　　　癸○○
　　　　　　　　丑○○
　　　　　　　　辰○○
　　訴訟代理人　巳○○
　　被　　　告　寅○○
　　　　　　　　子○○
　　訴訟代理人　壬○○
　　被　　　告　亥○○
　　　　　　　　申○○
　　訴訟代理人　己○
　　被　　　告　Ｋ○○
　　　　　　　　午○○
　　　　　　　　Ｎ○○
　　　　　　　　黃○○
　　　　　　　　Ｊ○○
　　　　　　　　Ｍ○○
　　　　　　　　未○○
　　訴訟代理人　甲○○
　　被　　　告　Ｈ○○
　　　　　　　　Ｉ○○
　　　　　　　　宙○○
　　　　　　　　庚○○
　　訴訟代理人　乙○○
　　被　　　告　酉○○
　　訴訟代理人　戊○○
　　被　　　告　丙○○
　　　　　　　　Ｅ○○
　　　　　　　　天○○
　　　　　　　　地○○
　　訴訟代理人　Ａ○○
　　訴訟代理人　Ｌ○○
右當事人間請求分割共有物事件，本院判決如左：
    主      文
兩造共有坐落彰化縣田中鎮○○○段第四三三地號、地目建、面積六二八四平方公尺
土地分割方法，如附圖（一）即彰化縣田中地政事務所九十一年八月二十日土地複丈
成果圖所示編號一部分面積０點０一九七公頃分歸原告取得；編號二部分面積０點０
一八四公頃分歸被告丙○○取得；編號三部分面積０點０一六八公頃分歸被告地○○
取得；編號四部分面積０點０五二０公頃分歸被告未○○取得；編號五部分面積０點
０一三０公頃分歸被告Ｅ○○取得；編號六部分面積０點０一三０公頃分歸被告天○○取得；編號七部分面積０點０二六０公頃分歸被告Ｋ○○取得；編號八部分面積０
點００九八公頃分歸被告巳○○取得；編號九部分面積０點００九八公頃分歸被告卯
○○取得；編號十部分面積０點００九八公頃分歸被告寅○○取得；編號十一部分面
積０點００九八公頃分歸被告丑○○取得；編號十二部分面積０點００九八公頃分歸
被告癸○○取得；編號十四部分面積０點００五七公頃分歸被告Ｃ○○取得；編號十
五部分面積０點００五七公頃分歸被告Ｂ○○取得；編號十六部分面積０點００五七
公頃分歸被告Ｄ○○取得；編號十七部分面積０點０一一六公頃分歸被告戌○○取得
；編號十八部分面積０點００五七公頃分歸被告宇○○取得；編號十九部分面積０點
００五七公頃分歸被告玄○○取得；編號二十一部分面積０點０二０八公頃分歸被告
申○○取得；編號二十二部分面積０點０二０八公頃分歸被告壬○○取得；編號二十
三部分面積０點０二０八公頃分歸被告亥○○取得；編號二十四部分面積０點０二０
八公頃分歸被告Ｆ○○○取得；編號二十五部分面積０點０二０八公頃分歸被告子○○取得；編號二十六部分面積０點００八七公頃分歸被告酉○○取得；編號二十七部
分面積０點００八七公頃分歸被告庚○○取得；編號二十八部分面積０點００八七公
頃分歸被告宙○○取得；編號二十九部分面積０點０二六０公頃分歸被告Ｊ○○取得
；編號三十部分面積０點０一一七公頃分歸被告黃○○取得；編號三十一部分面積０
點０一一七公頃分歸被告Ｎ○○取得；編號三十二部分面積０點０二三四公頃分歸被
告午○○取得；編號三十三部分面積０點０一二一公頃分歸被告Ｉ○○取得；編號三
十四部分面積０點０一二一公頃分歸被告Ｈ○○取得；編號三十五部分面積０點０一
五六公頃分歸被告Ｍ○○取得；編號三十六部分面積０點００九八公頃分歸被告辰○○取得；編號三十七部分面積０點００九八公頃分歸被告辛○○取得；編號三十八部
分面積０點００九八公頃分歸被告Ｇ○○取得；編號十三部分面積０點０一一二公頃
之五米道路及編號二十部分面積０點０九七一公頃之八米道路由兩造共同取得，並按
其原應有部分比例繼續保持共有。
訴訟費用由兩造各按附表所示原應有部分之比例負擔。
    事      實
甲、原告方面：
一、聲明：求為判決如主文第一項所示。
二、陳述：坐落彰化縣田中鎮○○○段第四三三地號、地目建、面積六二八四平方公
    尺土地（下簡稱系爭土地）為兩造等三十六人共有，應有部分比例如附表所示，
    兩造間並無不能分割之約定，亦無因物之使用目的而有不能分割之情形，因兩造
    間無法達成分割之協議，故請求裁判分割共有物等語，並請按附圖（一）即彰化
    縣田中地政事務所民國（下同）九十一年八月二十日土地複丈成果圖分割方案所
    示方法分歸兩造取得。
三、證據：提出土地登記謄本二份，土地登記分割圖、分配面積明細表、繼承系統表
    各一份與戶籍謄本四十七份等為證。
乙、被告宇○○、卯○○、癸○○、丑○○、亥○○、申○○、壬○○、Ｋ○○、午
    ○○、Ｊ○○、Ｈ○○、酉○○、天○○、Ｄ○○、子○○方面：
一、聲明：求為適當判決。
二、陳述：同意按附圖（一）分割方案所示方法分歸兩造取得。
三、證據：被告壬○○提出土地所有權人明細表、說明表、分割圖、所有權人面積分
    配表為證。
丙、被告玄○○、辛○○、巳○○、寅○○、未○○、地○○、Ｆ○○○、Ｉ○○、
    庚○○、Ｃ○○、辰○○、Ｅ○○未於言詞辯論期日到場，據其於準備程序中之
    陳述為：
一、聲明：求為適當判決。
二、陳述：同意按被告壬○○所提出之分割方案所示方法分歸兩造取得。
丁、被告黃○○、丙○○未於言詞辯論期日到場，據其於準備程序中之陳述為：
一、聲明：求為適當判決。
二、陳述：同意分割，對彰化縣田中地政事務所土地九十年八月十日複丈成果圖亦沒
    有意見。
戊、被告Ｇ○○、戌○○、Ｎ○○、Ｍ○○、宙○○、Ｂ○○未於言詞辯論期日到場
    ，亦未提出書狀作何聲明或陳述。
己、本院依職權至現場履勘，並囑託彰化縣田中地政事務所測量並繪製複丈成果圖；
    另依職權向彰化縣田中地政事務所查詢被告Ｆ○○○、Ｃ○○、Ｂ○○、Ｄ○○
    申請就系爭土地辦理分割繼承之登記資料。
    理      由
甲、程序方面：
一、本件被告蕭輕林於九十年三月十一日死亡，原為被告蕭輕林所有系爭土地之應有
    部分六百分之二十四，業由其繼承人即被告Ｆ○○○辦理分割繼承單獨取得；被
    告蕭萬重於九十年五月八日死亡，原為被告蕭萬重所有系爭土地之應有部分六十
    分之二，業由其繼承人即被告Ｃ○○、Ｂ○○、Ｄ○○辦理分割繼承，各取得系
    爭土地之應有部分一百八十分之二等情，業據原告提出戶籍謄本二份、土地登記
    謄本一份為證，本院並依職權向彰化縣田中地政事務所查詢被告Ｆ○○○、Ｃ○○、Ｂ○○、Ｄ○○申請就系爭土地辦理分割繼承之登記資料查明屬實，有彰化
    縣田中地政事務所九０中地一字第五八０二號函所附之登記資料附卷可稽（見本
    院卷第一宗第一五七頁至第二二五頁），原告聲明由被告Ｆ○○○、Ｃ○○、Ｂ
    ○○、Ｄ○○分別承受被告蕭輕林、蕭萬重之訴訟，經核均無不合，合先敘明。
二、本件被告戌○○、玄○○、Ｇ○○、辛○○、寅○○、巳○○、Ｎ○○、黃○○
    、Ｍ○○、未○○、Ｉ○○、宙○○、庚○○、丙○○、Ｅ○○、Ｆ○○○、Ｃ
    ○○、Ｂ○○、辰○○、地○○等受合法通知，未於言詞辯論期日到場，核無民
    事訴訟法第三百八十六條各款所列情形，爰依原告聲請，由其一造辯論而為判決
    。
乙、得心證之理由
一、原告主張：坐落彰化縣田中鎮○○段第四三三地號、地目建、面積六二八四平方
    公尺土地為兩造共有，兩造間並無不能分割之約定，亦無因物之使用目的而有不
    能分割之情形，因兩造間無法達成分割之協議，故請求裁判分割共有物等語，並
    請按附圖（一）分割方案所示方法分歸兩造取得等語；被告宇○○、卯○○、癸○○、丑○○、亥○○、申○○、壬○○、Ｋ○○、午○○、Ｊ○○、Ｈ○○、
    酉○○、天○○、Ｄ○○、玄○○、辛○○、巳○○、寅○○、子○○、未○○
    、地○○、Ｆ○○○、Ｉ○○、庚○○、Ｃ○○、辰○○、Ｅ○○則以：同意按
    附圖（一）分割方案所示方法分歸兩造取得等語；被告黃○○、Ｉ○○、丙○○
    則以：同意分割等語，資為抗辯。
三、按各共有人，得隨時請求分割共有物。其分割之方法，不能協議決定者，法院得
    因任何共有人之聲請，命為以原物分配於各共有人，民法第第八百二十三條第一
    項前段、八百二十四條第二項第一款分別定有明文。本件原告主張：系爭土地為
    兩造等三十六人共有，兩造間並無不能分割之約定，亦無因物之使用目的而有不
    能分割之情形，兩造間無法達成分割之協議等情，為到場被告所不爭執，並據原
    告提出土地登記謄本二份，土地登記分割圖、分配面積明細表、繼承系統表各一
    份與戶籍謄本四十七份等為證，堪信為真實，原告請求裁判分割共有物，洵屬有
    據，應予准許。
四、查系爭土地上，目前之占有使用情形如附圖（二）即彰化縣田中地政事務所九十
    年八月十日土地複丈成果圖所示等情，業經本院於九十年八月十日會同彰化縣田
    中地政事務所人員赴現場履勘屬實，製有勘驗筆錄、簡圖、使用狀況表、及土地
    複丈成果圖在卷足憑，並為兩造所不爭執，本院審酌上情、共有人多數意願，共
    有物之性質以及土地之有效利用，並兼顧共有人利益均等等因素，認以附圖（一
    ）所示之方案分割，尚屬適當，其理由分述如下：
（一）以被告壬○○所提出附圖（一）所示之方案分割，除為原告所同意外，被告宇
      ○○、卯○○、癸○○、丑○○、亥○○、申○○、壬○○、Ｋ○○、午○○
      、Ｊ○○、Ｈ○○、酉○○、天○○、Ｄ○○、子○○亦於言詞辯論時陳述：
      同意按附圖（一）分割方案所示方法分歸兩造取得；另被告玄○○、辛○○、
      巳○○、寅○○、未○○、地○○、Ｆ○○○、Ｉ○○、庚○○、Ｃ○○、辰
      ○○、Ｅ○○未於言詞辯論期日到場，據其於準備程序中之陳述亦同意按被告
      壬○○所提出之分割方案所示方法分歸兩造取得。且被告壬○○業據提出系爭
      土地之共有人除被告宇○○外全體就各自分配位置蓋章同意之土地所有權人明
      細表（見本院卷第二宗第二０五頁），附圖（一）分割方案即係照上開土地所
      有人明細表繪製，是按照附圖（一）所示之方案分割符合全部共有人之意願。
（二）被告壬○○所提出附圖（一）所示之方案除係依兩造世居按代繼承所使用之位
      置分配各共有人外，並在系爭土地之中央位置留有附圖（一）編號二十部分面
      積０點０九七一公頃之八米道路（左側出口為五米），及於系爭土地之右角處
      編號十三部分面積０點０一一二公頃之五米道路由兩造共同取得，並按其原應
      有部分比例繼續保持共有，使全體之共有人分得之位置均得藉上開自設道路與
      公路相聯絡，使系爭土地能有效利用，並能兼顧共有人利益均等。
五、綜上所述，系爭土地之分割以如被告壬○○所提附圖（一）所示方法尚稱適當公
    平，原告請求裁判分割系爭土地，為有理由，應予准許。兩造共有前項土地其分
    割方法，應如主文第一項所示。
六、按分割共有物之訴，為固有必要共同訴訟，本院認原告之訴雖有理由，但本件訴
    訟費用仍以按兩造就系爭土地原應有部分之比例負擔，較為公平，爰定兩造訴訟
    費用負擔之比例如主文第二項所示。
據上論結，本件原告之訴為有理由，依民事訴訟法第三百八十五條第一項前段、第八
十一條第二款、第八十五條第一項後段，判決如主文。
中　　　華　　　民　　　國　　九十一　　年　　　十　　　月　　十七　　　日
                              臺灣彰化地方法院民事第一庭
~B審判長法　　官　林金灶
~B　　　法　　官　陳瑞水
~B　　　法　　官　王昌鑫
右為正本係照原本作成。
如對本判決上訴，應於判決送達後二十日內向本院提出上訴狀。
~B　　法院書記官　梁高賓
中　　　華　　　民　　　國　　九十一　　年　　　十　　　月　　 十七　　 日
   附表：
┌─┬─┬─┬─┬─┬─┬─┬─┬─┬─┬─┬─┬─┬─┬─┬─┬─┬─┬─┬─┬─┬─┬─┬─┬─┬─┬─┬─┬─┬─┬─┬─┬─┬─┬─┬─┬─┐
│分│90│90│90││││０│０│０│０│０│０│０│０│０│０│０│０│０│０││０│０│││││０│０│０│０│０││０│０│０│
│　│＼│＼│＼│１│１│１│││││││││││││０│０│＼│││＼│＼│＼│＼││││││＼│０│０│０│
│部│２│１│１│＼│＼│＼│＼│＼│＼│＼│＼│＼│＼│＼│＼│＼│＼│＼│││３│＼│＼│３│１│１│１│＼│＼│＼│＼│＼│６│││０│
│　│　│　│　│２│２│２│││││││││││││＼│＼│　│３│３│　│　│　│　││││││　│＼│＼││
│有│　│　│　│　│　│　│　│　│　│　│　│　│　│　│　│　│　│　│││　│　│　│　│　│　│　│　│　│　│　│　│　│97│６│＼│
│　│　│　│　│　│　│　│　│　│　│　│　│　│　│　│　│　│　│　│　│　│　│　│　│　│　│　│　│　│　│　│　│　│　│　│１０││
│應│　│　│　│　│　│　│　│　│　│　│　│　│　│　│　│　│　│　│　│　│　│　│　│　│　│　│　│　│　│　│　│　│　│　│　│１０│
├─┼─┼─┼─┼─┼─┼─┼─┼─┼─┼─┼─┼─┼─┼─┼─┼─┼─┼─┼─┼─┼─┼─┼─┼─┼─┼─┼─┼─┼─┼─┼─┼─┼─┼─┼─┼─┤
│人│厚││榜│謀│順│旺│宏│和│音│乾│傳│郎│平│彬│鈞│升│源│寬│玠│勳│慶│墻│粉│苗│水│貴│乙│良│桂│男│田│儒│發│璋│省│霖│
│權│廷│金│金│添│昭│添│文│文│文│文│文│喜│文│文│銘│富│富│文│錫│長│新│杉│陳│新│金│丁│甲│文│寶│杉│文│永│木│育│月│溪│
│有│蕭│蕭│蕭│蕭│蕭│蕭│蕭│蕭│蕭│蕭│蕭│蕭│蕭│蕭│蕭│蕭│蕭│蕭│蕭│蕭│蕭│蕭│蕭│蕭│蕭│蕭│蕭│蕭│陳│蕭│蕭│蕭│蕭│蕭│蕭│蕭│
│所│　│　│　│　│　│　│　│　│　│　│　│　│　│　│　│　│　│　│　│　│　│　│　│　│　│　│　│　│蕭│　│　│　│　│　│　│　│
└─┴─┴─┴─┴─┴─┴─┴─┴─┴─┴─┴─┴─┴─┴─┴─┴─┴─┴─┴─┴─┴─┴─┴─┴─┴─┴─┴─┴─┴─┴─┴─┴─┴─┴─┴─┴─┘
